【裁判字號】    97,消債更,343
【裁判日期】    971114
【裁判案由】    聲請更生程序
【裁判全文】
臺灣嘉義地方法院民事裁定           97年度消債更字第343號
聲  請  人
即債務人    甲○○
上列當事人聲請更生程序事件，本院裁定如下：
    主  文
聲請駁回。
聲請費用由聲請人負擔。
    理  由
一、按「為使負債務之消費者得依本條例所定程序清理其債務，
    以調整其與債權人及其他利害關係人之權利義務關係，保障
    債權人之公平受償，謀求消費者經濟生活之更生及社會經濟
    之健全發展，特制定本條例。」、「本條例所稱消費者，指
    五年內未從事營業活動或從事小規模營業活動之自然人。前
    項小規模營業指營業額平均每月新臺幣二十萬元以下者。」
    、「聲請依本條例所定程序清理其債務之債務人，以本條例
    第二條所稱之消費者為限。」、「本條例第二條第一項所稱
    之營業活動，係指反覆從事銷售貨物、提供勞務或其他相類
    行為，以獲取代價之社會活動。」消費者債務清理條例第1
    條、第2 條及消費者債務清理條例施行細則第2 條第1 項、
    第3 條第1 項定有明文。準上規定意旨，非消費者債務清理
    條例第2 條所指之消費者，即不得聲請依該條例所定更生或
    清算程序清理其債務，若為聲請，自應認其聲請為不合法，
    應予駁回。
二、本件債務人主張略以其為從事營業活動之人，且目前仍從事
    營業活動，平均營業額在新臺幣（下同）20萬元以下，惟目
    前負欠金融機構之債務總金額4,148,958 元，且有不能清償
    債務之情事，復未經法院裁定開始清算程序或宣告破產，爰
    依法聲請更生等語。
三、查債務人係從事營業活動之人，獨資經營功力商行，經營食
    品什貨、飲料零售業目前仍繼續營業活動等情，為債務人自
    承在案，且有債務人提出之臺南縣政府營利事業登記證可按
    ，是應認債務人係消費者債務清理條例第2 條第1 項所指從
    事營業活動之人。債務人雖陳稱其營業額平均每月在20萬元
    以下云云。惟按「本條例第二條第一項所定之五年期間，自
    聲請更生或清算前一日回溯五年計算之；第二項所定之營業
    額，以五年內總額除以實際營業月數計算之。」消費者債務
    清理條例施行細則第4 條定有明文。本件債務人係於民國97
    年9 月1 日向本院聲請更生，則依前揭規定，本件用以計算
    債務人每月營業額之5 年期間，應以97年8 月31日回溯5 年
    計算，亦即自92年9 月1 日起至97年8 月31日止。而依債務
    人所提出其經營之功力商行營業收入文件記載，其自92年起
    至97年6 月止均實際營業，且92年9 月至12月之營業額合計
    841,210 元，93年全年之營業額2,573,800 元，94年全年之
    營業額2,666,900 元，95年全年之營業額2,679,390 元、96
    年全年之營業額2,441,430 元、97年1 月至6 月之營業額合
    計1,323,642 元，以上58個實際營業月數之營業額總計已達
    12,526,372元，是縱認債務人於97年7 月及8 月之營業額均
    為0 ，但以前揭營業總額除以5 年實際營業月數即60個月，
    其每月營業額已達208,772 元，已超過20萬元。準此，本件
    債務人即非消費者債務清理條例第2 條所稱之消費者，依首
    揭規定及說明，債務人即不得不得依該條例所定更生或清算
    程序清理其債務，是應認債務人更生之聲請，於法不合，應
    予駁回。
中    華    民    國    97    年    11    月    14    日
                  民事第一庭    法      官  林望民
上為正本係照原本作成
如不服本裁定，應於裁定送達後10日內，以書狀向本院提出抗告
，並繳納抗告費新臺幣1千元
中    華    民    國    97    年    11    月    14    日
                                書  記  官  陳慶時


司法院資訊處製作；財團法人民間司法改革基金會備份。
